臺灣高等法院刑事判決　　　　　　　　100年度上易字第988號
上　訴　人　臺灣新竹地方法院檢察署檢察官
被　　　告　余立欽
上列上訴人因被告妨害自由案件，不服臺灣新竹地方法院98年度
簡上字第181號，中華民國100年3月31日第一審判決（聲請簡易
判決案號：臺灣新竹地方法院檢察署98年度偵字第2218號），提
起上訴，本院判決如下：
    主  文
原判決撤銷。
余立欽以強暴、脅迫妨害人行使權利，處拘役拾日，如易科罰
金，以新臺幣壹仟元折算壹日。緩刑貳年。
    事  實
一、余立欽係住居於新竹縣竹北市○○○○路123巷12號房屋（
    坐落新竹縣竹北市○○段54、54-1地號土地），而坐落新竹
    縣竹北市○○段56地號土地之鐵皮屋（下稱本件鐵皮屋）則
    係許木生於民國95年2月27日，以新臺幣（下同）8萬元向案
    外人董富子購得，並於98年2月14日僱請鄭景元率工欲拆除
    該鐵皮屋。詎余立欽因欲購買該鐵皮屋遭許木生拒絕，而為
    阻止許木生僱工拆除上開鐵皮屋，明知上開123巷係供公眾
    通行之現有巷道，該巷道之土地所有人之所有權行使已受限
    制，不能違反供公眾通行之目的而使用該巷道土地，亦不能
    阻止他人通行使用該巷道，竟仍基於妨害人行使權利之強制
    犯意，於98年2月14日上午9時許，在新竹縣竹北市○○○○
    路123巷10號房屋前（聲請簡易判決處刑書誤載為「12號」
    ，業經公訴人當庭更正），向率工人駕車到場準備施工之鄭
    景元恫稱：速將車輛駛出巷外，否則將無法駛離等語，並作
    勢將活動式鐵架推出該123巷巷道，致鄭景元懼出路遭阻，
    遂請工人將工程車駛離現場，嗣許木生經鄭景元通知上情而
    駕車到場後，余立欽竟承前犯意，將上開鐵架推出巷道，阻
    止許木生車輛駛出，並致許木生當日無法施工拆除本件鐵皮
    屋，藉此強暴方法妨害許木生通行及處分其所有上開鐵皮屋
    之權利。
二、案經新竹縣政府警察局竹北分局報請臺灣新竹地方法院檢察
    署檢察官偵查後聲請簡易判決處刑。
    理  由
壹、證據能力有無之判斷：
    本件認定事實所引用之本件卷內所有卷證資料（包含人證與
    文書證據、物證等證據），並無證據證明係公務員違背法定
    程序所取得；而檢察官、被告對本院提示之卷證，亦均表示
    同意作為證據等語在卷（見本院卷第33頁反面），且卷內之
    文書證據及證人於審判外之陳述，亦無刑事訴訟法第159條
    之4之顯有不可信之情況與不得作為證據之情形，且被告未
    曾提及檢察官在偵查時，有任何不法取供之情形，且客觀上
    並無顯不可信之情況。綜上，依刑事訴訟法第159條至159條
    之5之規定，本件認定事實所引用之本件卷證所有證據（包
    含人證與文書證據、物證等證據），均有證據能力，合先敘
    明。
貳、實體方面：
一、訊之被告余立欽固坦承有於前揭時地對鄭景元、告訴人許木
    生為上開事實欄所示之行為，惟矢口否認有何強制犯行，辯
    稱：我沒有阻止許木生拆除鐵皮屋，鐵架本來就可以推出去
    ，我也只是將活動式鐵架推出一些些，車子仍可通行，且新
    竹縣竹北市○○○○路123巷道為私有土地，鄭景元與許木
    生沒有使用權利，未經許可本來就不可以進入，他們要進入
    我私人土地，應該要先問我們是否同意，我當時只是跟他們
    講車子不要開進我私人的土地云云。然查：
(一)、本件鐵皮屋係坐落新竹縣竹北市○○段56地號土地，由告訴
    人許木生於95年2月27日，以8萬元代價向案外人董富子購得
    ，並於98年2月14日僱請偉鉅公司鄭景元率工前往拆除，而
    鄭景元於該日上午9時許，前往上開鐵皮屋準備施工時，被
    告對鄭景元表示：速將車輛駛出巷外，否則將無法駛離等語
    ，並作勢將活動式鐵架推出該123巷巷道，鄭景元因恐出路
    遭阻，遂將工程車駛離現場而未施工拆除本件鐵皮屋，再將
    上情告知告訴人許木生，許木生即駕車趕赴現場，將車停在
    本件鐵皮屋旁，被告再次要求告訴人許木生將車駛出巷道，
    許木生置之不理，被告遂將其住處前活動式鐵架推出巷道，
    阻擋巷道一半空間，致車輛無法進出該巷道等情，業據證人
    即告訴人許木生、鄭景元於警詢及偵查中證述綦詳（見偵字
    第2218號卷第10至15頁、第34至38頁），且為被告所不爭執
    （見原審簡上卷第160頁反面），並有告訴人與案外人董富
    子於95年2月27日書立之讓渡書及收據各1紙（見偵卷第17頁
    至第18頁）、採證照片6幀（見偵卷第19至21頁、原審卷第
    28至30頁）、告訴人許木生於98年4月15日偵查時所提出之
    現場照片9幀（見偵卷第41至45頁）、新竹縣政府警察局竹
    北分局98年10月20日竹縣北警偵字第0985008224號函所附之
    新竹縣竹北市○○○○路123巷現場圖1紙（見原審卷第24頁
    ）在卷可稽，堪信為真實。
(二)、被告固辯稱伊僅將活動式鐵架推出一些，車輛仍可通行云云
    ，然被告於前揭時地將活動式鐵架推出不讓車輛通行一節，
    業據其於警詢時供稱：我用下面加裝輪子的活動式鐵架把路
    封小，不讓大車進來，人一樣是可以出入，但許木生的施工
    機具是大車，自然進不去（見偵卷第6頁）；及其於偵查中
    供稱：我當天有以活動柵欄阻擋許木生，我當天不讓許木生
    施工，也不讓他們通行，我當時是同意讓人通行，不讓車通
    過（見偵卷第37頁）等語甚明，而證人鄭景元亦於偵查時證
    稱：被告有將柵欄推出，並將巷道阻擋一半的空間等語在卷
    （見偵卷第36頁），再參以上開現場照片（見偵卷第20頁、
    第21頁）所示之活動式鐵架長度，被告既將之推出阻擋巷道
    一半之空間，則車輛自難通行，是被告辯稱車輛仍可通行云
    云，自無可採。
(三)、又上開光明十一路123巷道係現有巷道，坐落於新竹縣竹北
    市○○段51至60、69、89、96等地號土地（均為部分使用）
    ，有新竹縣竹北地政事務所98年3月30日北地所資欣字第098
    0001642號函所附之土地登記謄本及竹北市○○段56號之地
    籍圖謄本（見偵卷第26頁至第32頁）、新竹縣政府99年1月
    28日府工養字第0990010432號函（見原審簡上卷第40頁至第
    43頁）附卷可稽，且該123巷道業已於83年1月5日建築線指
    示（定）且領有新竹縣政府83年核發之建造執照38號，係屬
    既成道路一節，亦各有新竹縣政府98年11月10日府工養字第
    0980177229號函、99年1月28日府工養字第0990010432號函
    、99年9月21日府工養字第0990150126號函、99年10月5日府
    工養字第0990154421號函（見原審簡上卷第33頁至第36頁、
    第40頁至第43頁、第99頁至第106頁、第108頁至第116頁）
    在卷足憑。是上開123巷道所坐落之土地縱未經徵收，而屬
    私人土地，惟其既屬既成道路，且被編號123巷道，則該巷
    道土地所有人之所有權行使自已受限制，不能違反供公眾通
    行之目的而使用該等土地，已灼然明甚。被告辯稱上開123
    巷道係伊私有土地，有權決定何人進出云云，實無可採。故
    被告於前揭時地以活動式鐵架及恫嚇方式阻擋告訴人許木生
    及其僱工鄭景元等人進出，而妨害許木生、之汽車通行權及
    拆除上開鐵皮屋，自已構成以脅迫、強暴方發妨害他人行使
    權利之強制犯意與犯行。
(四)、綜上所述，被告所辯，均係事後卸責之詞，要無足取。本件
    事證已臻明確，被告犯行，洵堪認定。
二、核被告所為，係犯刑法第304條第1項之強制罪。又鄭景元固
    另有率工前往現場，惟被告係對鄭景元為前開脅迫行為，而
    由鄭景元指示其他工人駕車離開，是該部分之脅迫行僅對鄭
    景元為之，尚無想像競合問題。至被告雖先後阻止鄭景元、
    告訴人，惟其目的均是在阻止告訴人拆除本件鐵皮屋，是其
    既係基於單一之犯意，以數個舉動接續進行，而侵害同一法
    益，在時間、空間上有密切關係，依一般社會健全觀念，難
    以強行分開，在刑法評價上，以視為數個舉動之接續實行，
    合為包括之一行為予以評價，較為合理，故被告上開所為，
    應僅論以一罪。
三、原審未審酌上情，而為其無罪之判決，容有未洽。檢察官上
    訴指摘原判決不當，即有理由。應由本院予以撤銷改判。爰
    審酌被告不循理性合法方式解決巷道通行問題，擅以前開方
    式為之，妨礙告訴人行使權利，雖有不當，惟念其並無犯罪
    前科，有本院被告前案紀錄表1件附卷可稽，素行尚佳，行
    為時又已年近80歲，兼衡其犯罪動機、目的、手段、情節、
    智識程度及所生損害非大等一切情狀，量處如主文第二項所
    示之刑，並諭知易科罰金之折算標準。查被告前未曾受有期
    徒刑以上刑之宣告，有本院被告前案紀錄表1件附卷可稽，
    其因偶發初犯，業與告訴人達成和解，並經告訴人原宥，有
    原審法院刑事紀錄科公務電話紀錄表1件在卷足憑（見原審
    卷第134頁），足見被告經本次罪刑之宣告後，已知所警惕
    ，當無再犯之虞，本院因認前開對其宣告之刑，以暫不執行
    為適當，爰併予宣告緩刑二年，以啟自新。
據上論斷，應依刑事訴訟法第369條第1項前段、第364條、第299
條第1項前段，刑法第304條第1項、第41條第1項前段、第74條第
1項，刑法施行法第1條之1第1項、第2項前段，判決如主文。
本案經檢察官黃全祿到庭執行職務。
中    華    民    國   100    年    7     月    12    日
                  刑事第二十二庭審判長法  官  郭雅美
                                      法  官  洪于智
                                      法  官  李麗珠
以上正本證明與原本無異。
不得上訴。
                                      書記官  陳禹任
中    華    民    國   100    年    7     月    18    日
附錄：本案論罪科刑法條全文
中華民國刑法第304條（強制罪）
以強暴、脅迫使人行無義務之事或妨害人行使權利者，處3年以
下有期徒刑、拘役或3百元以下罰金。
前項之未遂犯罰之。